【裁判字號】    99,台非,143
【裁判日期】    990521
【裁判案由】    竊盜等罪
【裁判全文】
最高法院刑事判決              九十九年度台非字第一四三號
上  訴  人  最高法院檢察署檢察總長
被      告  甲○○
上列上訴人因被告竊盜等罪案件，對於台灣台中地方法院中華民
國九十八年四月二十三日第一審確定判決（九十八年度易字第二
七八號，起訴案號：台灣台中地方法院檢察署九十七年度偵字第
一五一一五、二一六九二、二六四一九、二八六六七號），認為
一部違法，提起非常上訴，本院判決如下：
    主  文
原判決關於甲○○罪刑部分撤銷。
甲○○犯如附表編號一至十七所示之罪，各處如附表編號一至十
七所示之刑。主刑部分，應執行有期徒刑參年陸月。
    理  由
非常上訴理由稱：「按刑法第四十七條第一項規定之累犯，以受
徒刑之執行完畢，或一部之執行而赦免後，五年以內，故意再犯
有期徒刑以上之罪者，始足當之。又被告所犯數罪，如符合刑法
第五十條、第五十一條應併合處罰之要件，雖經法院分別判處有
期徒刑確定，其中一罪且先執行有期徒刑期滿。嗣法院又依檢察
官之聲請，以裁定定數罪之應執行刑確定，則在所裁定之執行刑
尚未全部執行完畢以前，各罪之宣告刑均不發生執行完畢之問題
，其在未裁定前已先執行期滿之罪，僅應將其已執行之刑期自應
執行刑中扣除，不能認該罪已執行完畢，自亦不能據為成立累犯
之要件。（參見貴院八十八年度台非字第一六一號判決）。查本
件原判決以被告甲○○於九十六年初某日至九十七年九月間某日
犯偽造文書、竊盜、贓物等罪，而論處罪刑，雖非無見。惟被告
固於前因竊盜、贓物等案件，分別經法院判處有期徒刑十月及五
月，並定其應執行有期徒刑一年一月確定，於九十三年五月八日
縮短刑期執行完畢。但嗣又因偽造文書、贓物等案件，分別經法
院判處有期徒刑八月及六月確定。並由台灣嘉義地方法院於九十
七年十月二十一日，以九十七年度聲減字第一二三號裁定就上開
竊盜、贓物等罪分別減為有期徒刑五月、二月十五日，並與上開
偽造文書及贓物罪，合併定其應執行有期徒刑一年五月後，由台
灣嘉義地方法院檢察署以九十七年執助準字第二三八三號執行指
揮書發監執行，經扣抵前已於九十三年五月八日縮短刑期執行完
畢之一年一月，其刑期起算日為九十七年九月十一日、執行期滿
日為九十七年十一月十八日（並折抵羈押日數五十三日），有台
灣高等法院被告前科紀錄表、貴院九十九年度台非字第三二號判
決可稽。揆之前揭說明，自不能以被告於其所犯數罪中之竊盜、
贓物等罪，已於九十三年五月八日執行完畢，即論其於九十六年
初某日至九十七年九月間某日所犯本件偽造文書等罪為累犯。乃
原判決竟依累犯予以論科，顯有應調查之證據而未予調查、及適
用法則不當之違背法令。案經確定，且於被告不利，爰依刑事訴
訟法第四百四十一條、第四百四十三條提起非常上訴，以資糾正
。」等語。
本院按：刑法第四十七條第一項規定之累犯，以受徒刑之執行完
畢，或一部之執行而赦免後，五年以內，故意再犯有期徒刑以上
之罪者，始足當之。又被告有應併合處罰之數罪，經法院分別判
處有期徒刑確定，其中一罪或數罪先執行有期徒刑期滿，嗣法院
又依檢察官之聲請，以裁定定其全部數罪之應執行刑確定後，其
在未裁定前已先執行有期徒刑期滿之罪，因嗣後合併他罪定其應
執行刑結果，檢察官所換發之執行指揮書，係執行應執行之刑，
其先前已執行部分僅應予扣除，不能認為該罪或數罪已執行完畢
。本件原判決以被告甲○○於民國九十六年初某日至九十七年九
月間某日犯如附表編號一至十七所示之偽造文書、竊盜、贓物等
罪，並均依累犯之規定，予以論處罪刑。惟被告前因犯加重竊盜
、牙保贓物罪，分別經台灣嘉義地方法院及台灣高等法院台南分
院判處有期徒刑十月、五月，並定其應執行之刑為有期徒刑一年
一月確定；嗣經執行檢察官指揮發監執行，於九十三年五月八日
縮短刑期執行完畢。惟被告於該二罪判決確定前，又犯偽造文書
、故買贓物罪，經台灣高等法院台中分院分別判處有期徒刑八月
、六月確定。嗣因發現其先前所犯加重竊盜、牙保贓物二罪所處
之刑均合於中華民國九十六年罪犯減刑條例所規定減刑之要件，
且與其所犯不得減刑之偽造文書、故買贓物罪所處之刑，均合於
刑法第五十一條第五款所定合併定其應執行刑之規定，而由台灣
嘉義地方法院依檢察官之聲請於九十七年十月二十一日，以九十
七年度聲減字第一二三號裁定就被告所犯上開竊盜、贓物罪所處
之有期徒刑十月、五月，分別減為有期徒刑五月、二月又十五日
，並與其所犯偽造文書、故買贓物罪所處之有期徒刑八月、六月
，合併定其應執行之刑為有期徒刑一年五月。再由台灣嘉義地方
法院檢察署檢察官以九十七年度執助準字第二三八三號執行指揮
書發監執行，經扣抵先前已於九十三年五月八日縮短刑期執行完
畢之一年一月，其餘刑期自九十七年九月十一日起，迄同年十一
月十八日始執行期滿（另羈押日數折抵刑期五十三日），有台灣
台中地方法院檢察署刑案資料查註紀錄表、台灣高等法院被告前
科紀錄表及相關執行卷可稽。揆之上開說明，被告先前所犯加重
竊盜、牙保贓物罪所定應執行刑有期徒刑一年一月，雖形式上已
執行完畢，然嗣後既與其另犯之偽造文書及故買贓物罪合併定其
應執行之刑，檢察官指揮執行時扣除其先前已執行之有期徒刑一
年一月，再於九十七年九月十一日入監執行其餘有期徒刑四個月
，扣除羈押折抵刑期日數五十三日，至九十七年十一月十八日始
全部執行完畢；則被告先前所犯之加重竊盜、牙保贓物罪所處之
刑，即不得謂已於九十三年五月八日執行完畢。被告於九十六年
初某日至九十七年九月間某日犯如附表編號一至十七所示偽造文
書、竊盜、贓物等罪時，因前案所處有期徒刑尚未執行完畢，即
無構成累犯之餘地。乃原審不察，仍依刑法第四十七條第一項之
規定論以累犯，並加重其刑，自有應於審判期日調查之證據未予
調查及判決適用法則不當之違背法令。案經確定，且於被告不利
，非常上訴意旨執以指摘，為有理由。應由本院將原判決關於被
告罪刑部分撤銷，另行判決如主文第二項所示，以資救濟。
據上論結，應依刑事訴訟法第四百四十七條第一項第一款但書，
刑法第二十八條、第二百十二條、第二百十六條、第二百十七條
、第三百二十條、第三百二十一條第一項第三款、第四款、第三
百四十九條第一項、第二項、第六十二條前段、第五十一條第五
款，中華民國刑法施行法第一條之一第一項、第二項，判決如主
文。
中    華    民    國  九十九  年    五    月  二十一  日
                      最高法院刑事第三庭
                          審判長法官  林  增  福
                                法官  張  清  埤
                                法官  陳  世  雄
                                法官  何  菁  莪
                                法官  邱  同  印
本件正本證明與原本無異
                                      書  記  官
中    華    民    國  九十九  年    五    月  二十五  日
                                                     Ｍ
附表：本案論罪法條：
┌──┬─────┬─────────────────┐
│編號│犯罪事實  │    所犯罪名及宣告刑              │
├──┼─────┼─────────────────┤
│ 1  │原判決犯罪│甲○○共同行使偽造特種文書，處有期│
│    │事實1     │徒刑月。扣案偽造車號8993-UJ、508│
│    │          │9-TQ車牌各2面沒收。               │
├──┼─────┼─────────────────┤
│ 2  │原判決犯罪│甲○○共同行使偽造特種文書，處有期│
│    │事實2     │徒刑月。扣案偽造車號0523-CC、287│
│    │          │2-MM車牌各2面沒收。               │
├──┼─────┼─────────────────┤
│ 3  │原判決犯罪│甲○○共同行使偽造特種文書，處有期│
│    │事實3     │徒刑肆月。扣案偽造車號3858-D D 、 │
│    │          │0955-CC車牌各2面沒收。            │
├──┼─────┼─────────────────┤
│ 4  │原判決犯罪│甲○○共同偽造特種文書，處有期徒刑│
│    │事實4     │貳月。扣案偽造車號0388-KK、0188-UL│
│    │          │車牌各2面沒收。                   │
├──┼─────┼─────────────────┤
│ 5  │原判決犯罪│甲○○攜帶兇器、結夥三人竊盜，處有│
│    │事實5     │期徒刑捌月。又共同行使偽造特種文書│
│    │          │，處有期徒刑貳月。又共同偽造公印文│
│    │          │，處有期徒刑月。扣案如原判決附表│
│    │          │四編號5、6、7所示之物沒收。       │
├──┼─────┼─────────────────┤
│ 6  │原判決犯罪│甲○○收受贓物，處有期徒刑貳月。  │
│    │事實6     │                                  │
├──┼─────┼─────────────────┤
│ 7  │原判決犯罪│甲○○故買贓物，處有期徒刑月。  │
│    │事實7     │                                  │
├──┼─────┼─────────────────┤
│ 8  │原判決犯罪│甲○○收受贓物，處有期徒刑貳月。  │
│    │事實8     │                                  │
├──┼─────┼─────────────────┤
│ 9  │原判決犯罪│甲○○共同攜帶兇器竊盜，處有期徒刑│
│    │事實9     │陸月。又行使偽造特種文書，處有期徒│
│    │          │刑貳月。                          │
├──┼─────┼─────────────────┤
│ 10 │原判決犯罪│甲○○共同竊盜，處有期徒刑伍月。  │
│    │事實10    │                                  │
├──┼─────┼─────────────────┤
│ 11 │原判決犯罪│甲○○收受贓物，處有期徒刑貳月。  │
│    │事實11    │                                  │
├──┼─────┼─────────────────┤
│ 12 │原判決犯罪│甲○○攜帶兇器、結夥三人竊盜，處有│
│    │事實12    │期徒刑捌月。                      │
├──┼─────┼─────────────────┤
│ 13 │原判決犯罪│甲○○共同攜帶兇器竊盜，處有期徒刑│
│    │事實13    │柒月。                            │
├──┼─────┼─────────────────┤
│ 14 │原判決犯罪│甲○○攜帶兇器、結夥三人竊盜，處有│
│    │事實14    │期徒刑捌月。                      │
├──┼─────┼─────────────────┤
│ 15 │原判決犯罪│甲○○攜帶兇器、結夥三人竊盜，處有│
│    │事實15    │期徒刑捌月。又行使偽造特種文書，處│
│    │          │有期徒刑貳月。                    │
├──┼─────┼─────────────────┤
│ 16 │原判決犯罪│甲○○共同攜帶兇器竊盜，處有期徒刑│
│    │事實16    │柒月。又共同行使偽造特種文書，處有│
│    │          │期徒刑貳月。                      │
├──┼─────┼─────────────────┤
│ 17 │原判決犯罪│甲○○收受贓物，處有期徒刑月。  │
│    │事實17    │又行使偽造特種文書，處有期徒刑貳月│
│    │          │。                                │
└──┴─────┴─────────────────┘

司法院資訊處製作；財團法人民間司法改革基金會備份。
